臺灣彰化地方法院刑事判決　　　　　　　95年度訴字第1826號
公　訴　人　臺灣彰化地方法院檢察署檢察官
被　　　告　甲○○
上列被告因違反毒品危害防制條例案件，經檢察官提起公訴（95
年度毒偵字第3455號），本院合議庭裁定由受命法官獨任進行簡
式審判程序，茲判決如下：
    主  文
甲○○施用第一級毒品，累犯，處有期徒刑壹拾月，扣案之第一
級毒品海洛因貳包（合計淨重零點壹捌公克，空包裝總重零點陸
貳公克）沒收銷燬之。
    犯罪事實
一、甲○○曾於民國93年間因施用第1 、2 級毒品等案件，經本
    院以93年度訴字第236 號刑事判決分別判處有期徒刑6 月、
    4 月，應執行有期徒刑9 月，經上訴由臺灣高等法院臺中分
    院以93年度上訴字第859 號刑事判決撤銷原審判決有關施用
    第1 級毒品部分，改判處有期徒刑8 月，其餘上訴駁回確定
    ，應執行有期徒刑10月確定後，經移送執行，於94年12月31
    日因縮刑期滿執行完畢。其前於92年間因施用毒品案件，經
    本院以92年度毒聲字第2080號裁定送勒戒處所觀察、勒戒後
    ，認無繼續施用毒品之傾向，於92年12月10日觀察、勒戒執
    行完畢釋放，經臺灣彰化地方法院檢察署檢察官以92年度毒
    偵字第2583號為不起訴處分確定。詎其不知悔改，明知海洛
    因業經公告為毒品危害防制條例第2 條第2 項第1 款所列管
    之第1 級毒品，不得非法持有、施用，復基於施用第1 級毒
    品海洛因之犯意，於前揭觀察、勒戒執行完畢釋放後5 年內
    ，於95年8 月19日上午10時許，在其位於臺中市○○區○○
    路二段615 之5 號6 樓之2 住處內，將海洛因摻入香菸內點
    燃之方式，施用第1 級毒品海洛因1 次。嗣經警方於95年8
    月23日下午5 時30分，在彰化縣鹿港鎮○○路與彰草路口處
    臨檢查獲，並扣得其前揭施用第1 級毒品海洛因後，剩餘之
    海洛因2 包（合計淨重0.18公克，空包裝總重0.62公克），
    且於95年8 月23日下午6 時30分採尿送驗後，始知上情。
二、案經彰化縣警察局和美分局報請臺灣彰化地方法院檢察署檢
    察官偵查起訴。
    理  由
一、本案被告甲○○所犯係死刑、無期徒刑、最輕本刑為3 年以
    上有期徒刑以外之罪，其於準備程序就前揭被訴事實為有罪
    之陳述，經受命法官告知簡式審判程序之旨，並聽取其與公
    訴人之意見後，本院認無不得或不宜改依簡式審判程序進行
    之處，爰依刑事訴訟法第273 條之1 第1 項、第284 條之1
    ，裁定本案由受命法官獨任進行簡式審判程序，合先敘明。
二、訊據被告對其於上揭時、地，施用第1 級毒品海洛因之事實
    ，於警詢、偵訊及本院審理時（參見警卷、偵查卷宗第4 頁
    、本院96年3 月5 日審判筆錄）均坦承不諱，並有扣案粉末
    照片1 張（參見偵查卷宗第12頁）附卷可參；另該扣案粉末
    2 包，為被告前揭施用第1 級毒品海洛因後，所剩餘之毒品
    等情，業據被告於本院審理中陳述明確，且該粉末經送驗後
    ，確均係第1 級毒品海洛因（合計淨重0.18公克，空包裝總
    重0.62公克），此有法務部調查局95年9 月22日調科壹字第
    09523017660 號鑑定書1 紙（參見偵查卷宗第16頁）附卷可
    稽。另查：
  (一)被告係於95年8 月23日下午6 時30分，經臺灣彰化地方法院
    檢察署委託警方採集被告尿液送驗結果，雖呈嗎啡陰性反應
    ，此固有詮昕科技股份有限公司95年9 月1 日報告編號0000
    0000號濫用藥物尿液檢驗報告及委託驗尿代號與真實姓名對
    照認證單各1 紙（參見偵查卷宗第14頁、警卷）附卷可稽，
    然按海洛因施用入人體後水解還原成嗎啡，再循嗎啡之代謝
    方式排出體外，且依醫學臨床實驗及根據英國藥學會出版Is
    olationand Indentification of Drugs 一書第293 頁載明
    ：海洛因經注射入人體後，在體內迅速水解成６MonoacetyI
    morphine，再緩緩繼續水解成嗎啡，然後再循嗎啡之代謝方
    式排出，同書第431 至432 頁並載有：嗎啡經注射入人體後
    ，約50％以上於8 小時內自尿中排出，至24小時排出約90％
    ，但48小時後仍有微量可檢出等語。此外，按通常健康成人
    一次注射嗎啡15公絲，而以現行採用蟻醛酸試液及鉬鋑銨酸
    試液檢檢驗其尿液時，注射後8 小時內所排尿液易於檢出；
    8 小時至24小時，視其取尿時間及尿量多寡，可能檢出；至
    24小時以後所排之尿液，用上述方法已難檢出，亦據行政院
    衛生署藥物食品檢驗局73檢壹字第030221號函釋明確。而被
    告施用第1 級毒品海洛因之時間為95年8 月19日上午10時許
    ，距離被告於95年8 月23日下午6 時30分經警方採尿送驗時
    間，已逾3 日以上，是其尿液經檢驗雖呈嗎啡陰性反應，尚
    難據為有利於被告之認定。
  (三)另犯毒品危害防制條例第10條施用第1 級毒品之罪者，檢察
    官應先聲請法院裁定將被告令送勒戒處所觀察、勒戒，經觀
    察、勒戒後，認無繼續施用毒品傾向者，應由檢察官為不起
    訴之處分，且經觀察、勒戒執行完畢釋放後，5 年內再犯第
    10條之罪，檢察官應依一般刑事訴訟程序予以起訴論罪科刑
    ，此觀諸毒品危害防制條例第20條第1 項、第2 項、第23條
    第2 項前段規定自明。經查，被告前於92年間因施用毒品案
    件，經本院以92年度毒聲字第2080號裁定送勒戒處所觀察、
    勒戒後，認無繼續施用毒品之傾向，於92年12月10日觀察、
    勒戒執行完畢釋放，經臺灣彰化地方法院檢察署檢察官以92
    年度毒偵字第2583號為不起訴處分確定等情之事實，此有臺
    灣高等法院被告前案紀錄表、臺灣彰化地方法院檢察署刑案
    資料查註紀錄表各1 份附卷可參。被告前既曾因施用毒品案
    件，經觀察、勒戒後，復於前開觀察、勒戒執行完畢釋放後
    5 年內，再犯本案施用毒品罪，依毒品危害防制條例第23條
    第2 項之規定，屬應依法論罪科刑之行為。依前開說明，本
    案被告上開所為，係於92年12月10日觀察、勒戒執行完畢釋
    放後5 年內，再犯毒品危害防制條例第10條第1 項施用第1
    級毒品罪，本案事證明確，被告上開犯行洵堪認定。
三、按海洛因為毒品危害防制條例第2 條第2 項第1 款所明定之
    第1 級毒品。核被告所為，係犯同條例第10條第1 項之施用
    第1 級毒品罪。被告持有第1 級毒品進而施用，持有之低度
    行為為施用之高度行為所吸收，不另論持有毒品之罪。另查
    ，被告曾於93年間因施用第1 、2 級毒品等案件，經本院以
    93年度訴字第236 號刑事判決分別判處有期徒刑6 月、4 月
    ，應執行有期徒刑9 月，經上訴由臺灣高等法院臺中分院以
    93年度上訴字第859 號刑事判決撤銷原審判決有關施用第1
    級毒品部分，改判處有期徒刑8 月，其餘上訴駁回確定，應
    執行有期徒刑10月確定後，經移送執行，於94年12月31日因
    縮刑期滿執行完畢等情，此有臺灣高等法院被告前案紀錄表
    、臺灣彰化地方法院檢察署刑案資料查註紀錄表各1 份存卷
    可考，其於5 年內故意再犯本案有期徒刑以上之罪，為累犯
    ，應依刑法第47條第1 項之規定加重其刑。爰審酌被告前因
    施用毒品案件，經觀察、勒戒執行完畢釋放後，仍未能徹底
    戒絕毒品，復犯本案施用毒品罪，顯見其無戒毒悔改之意，
    惟念其施用毒品之次數僅有1 次，施用毒品乃自戕一己之身
    體健康，尚未對他人造成危害，且犯後已坦承犯行，態度良
    好等一切情狀，量處如主文所示之刑。
四、又毒品危害防制條例第18條第1 項前段之規定，乃刑法第38
    條第1 項第1 款之特別規定，此所稱查獲之毒品，係指有罪
    判決書於事實欄內，已經認定為被告有罪事實之毒品，即足
    當之，不以仍屬於被告所有者為限（最高法院92年度臺非字
    第297 號裁判要旨參照）。經查，扣案之粉末2 包（合計淨
    重0.18公克，空包裝總重0.62公克），經送驗後，均係第1
    級毒品海洛因，已如前述，且各該包裝海洛因之塑膠袋，均
    業已無法與毒品析離，均屬違禁物，不問是否屬於犯人所有
    與否，均依毒品危害防制條例第18條第1 項前段規定，併予
    宣告沒收銷燬之。又鑑定耗損之毒品，既已滅失，即無庸併
    予宣告沒收銷燬，附此敘明。
據上論斷，應依刑事訴訟法第273 條之1 第1 項、第299 條第1
項前段，毒品危害防制條例第10條第1 項、第18條第1 項前段，
刑法第11條、第47條第1 項，判決如主文。
本案經檢察官吳芙如到庭執行職務。
中　　華　　民　　國　　96　　年　　3 　　月　　15　　日
                  刑事第八庭          法　官    唐中興
以上正本證明與原本無異。
如不服本判決，應於判決送達後十日內向本院提出上訴狀 (須附
繕本 )。
中　　華　　民　　國　　96　　年　　3 　　月　　15　　日
                                      書記官    施惠卿
【附錄本案判決論罪科刑法條全文】：
毒品危害防制條例第10條
施用第1級毒品者，處6月以上5年以下有期徒刑。
施用第2級毒品者，處3年以下有期徒刑。
毒品危害防制條例第18條
查獲之第一、二級毒品及專供製造或施用第一、二級毒品之器具
，不問屬於犯人與否，均沒收銷燬之；查獲之第三、四級毒品及
製造或施用毒品之器具，無正當理由而擅自持有者，均沒入銷燬
之。但合於醫藥、研究或訓練之用者，得不予銷燬。
前項合於醫藥、研究或訓練用毒品或器具之管理辦法，由法務部
會同行政院衛生署定之。
